【裁判字號】    99,抗,1025
【裁判日期】    990719
【裁判案由】    假扣押
【裁判全文】
臺灣高等法院民事裁定                  99年度抗字第1025號
    抗  告  人
    即債務  人  甲○○
    相  對  人
    即債權  人  新鑫股份有限公司
    法定代理人  乙○○
上列當事人間假扣押事件，抗告人對於中華民國99年6月7日臺灣
臺北地方法院99年度裁全字第1851號裁定提起抗告，本院裁定如
下：
    主      文
原裁定廢棄。
相對人在原法院之聲請駁回。
聲請及抗告訴訟費用由相對人負擔。
    理      由
一、相對人於原法院聲請意旨略以：抗告人於98年9月2日簽發如
    附件之本票壹紙，內載憑票支付新台幣（下同）124萬7,400
    元，票上並載明免除作成拒絕證書。詎該本票於99年5月4日
    經提示後僅獲部分給付，尚有30萬元未付款。第三人永捷小
    客車租賃有限公司（下稱永捷公司）、陳永翔為該本票之共
    同發票人，茲永捷公司之支票已遭拒絕往來，並有搬遷及隱
    匿財產之行為，惟恐日後有不能強制執行之虞，願供擔保聲
    請假扣押等情。
    原裁定略以：相對人就其主張之請求及假扣押原因，除已提
    出本票影本等件外，復陳明願供擔保以補釋明之不足，應予
    准許云云。
二、抗告意旨略以：相對人稱永捷公司之支票遭拒往及有搬遷及
    隱匿財產之行為，惟未對抗告人有何日後不能強制執行或甚
    難行之虞予以釋明，則本件假扣押裁定依法不合，應予廢棄
    等語。
三、按債權人就金錢請求或得易為金錢請求之請求，欲保全強制
    執行者，得聲請假扣押；假扣押非有日後不能強制執行或甚
    難執行之虞者，不得為之；請求及假扣押之原因，應釋明之
    ；前項釋明如有不足，而債權人陳明願供擔保或法院認為適
    當者，法院得定相當之擔保，命供擔保後為假扣押，此觀民
    事訴訟法第522條第1項、第523條第1項及第526條第1項、第
    2項等規定甚明。亦即債權人聲請假扣押， 應就其請求及假
    扣押之原因加以釋明；須所為釋明有不足，而債權人陳明願
    供擔保或法院認為適當者，始得定相當之擔保，命供擔保後
    為假扣押。所謂假扣押之原因，即債務人有日後不能強制執
    行或甚難執行之虞或應在外國為強制執行者，如：債務人浪
    費財產、增加負擔、或就其財產為不利益之處分，將達於無
    資力之狀態、或移住遠地、逃匿無蹤或隱匿財產等情形屬之
    。
四、相對人主張：其對抗告人有本票債權之事實，業據提出本票
    影本為憑（原法院卷第3 頁），抗告人並未爭執本票之真正
    ，堪認相對人已就本件假扣押之請求予以釋明。
五、相對人另主張：抗告人不斷要求將欠款打折以免除擔保責任
    ，並對支付命令及本票裁定提出異議及抗告，甚至可能提起
    確認本票債權不存在之訴，顯見抗告人無意承擔債務，伺機
    於撤銷假扣押後處分名下財產，脫產之心昭然若揭，而有假
    扣押之原因云云。惟依相對人所陳：抗告人不斷要求相對人
    將其債務給予折扣，可見抗告人仍出面與相對人商談給付票
    款事宜，並未迴避，顯無移住遠地、逃匿無蹤之情形。而抗
    告人提起異議、抗告、甚或提起確認本票債權不存在之訴，
    均係抗告人合法行使法律權利，非得以之為假扣押之原因。
    至於相對人主張：抗告人與本票共同發票人永捷公司、陳永
    翔有共謀詐騙行為，永捷公司之支票已拒絕往來、陳永翔又
    失聯，永捷公司設定附條件買賣之車輛失蹤，抗告人未能告
    知車輛行蹤等情，縱令為真，非屬抗告人有浪費財產、增加
    負擔、或就其財產為不利益之處分，將達於無資力之狀態、
    或隱匿財產之情形；相對人經本院通知後雖提出陳報狀（本
    院卷第8-24頁），就此部分並未提出任何證據，自難認相對
    人就假扣押之原因已予釋明，縱其願供擔保，亦無足補釋明
    之欠缺。
六、綜上所述，相對人就本件假扣押之原因未予釋明，核與假扣
    押之要件有所未合，縱願提供擔保亦無足補釋明之欠缺，是
    相對人之聲請，為無理由，應予駁回。原法院未查逕予准許
    ，尚有未洽，抗告意旨指摘原裁定不當，為有理由，爰將原
    裁定廢棄裁定如主文第二項所示。
七、據上論結：本件抗告為有理由，依民事訴訟法492 條、第95
    條、第78條，裁定如主文。
中    華    民    國    99    年    7     月    19    日
                  民事第一庭
                      審判長法  官  張耀彩
                            法  官  盧彥如
                            法  官  林金吾
正本係照原本作成。
不得抗告。
中    華    民    國    99    年    7     月    19    日
                            書記官  張淑芳

司法院資訊處製作；財團法人民間司法改革基金會備份。
